【裁判字號】    99,交聲,4378
【裁判日期】    991207
【裁判案由】    聲明異議
【裁判全文】
臺灣臺中地方法院交通事件裁定        99年度交聲字第4378號
原處分機關  交通部公路總局臺中區監理所
異  議  人
即受處分人  蔡明欽
上列異議人即受處分人因違反道路交通管理處罰條例案件，對於
交通部公路總局臺中區監理所民國99年11月15日所為之裁決（中
監違字第裁60-Z7C016130號），聲明異議，本院裁定如下：
    主  文
異議駁回。
    理  由
一、原處分機關裁決意旨：異議人即受處分人蔡明欽於民國99年
    10月26日07時47分許，駕駛車牌號碼QI-5198號自用小客車
    ，行經國道三號高速公路南下234.4公里處，因有「駕車未
    繫安全帶行駛國道」之違規，為內政部警政署國道公路警察
    局第七警察隊名間分隊警員攔停舉發。嗣受處分人於應到案
    期日前提出申訴，經舉發機關函覆後仍有不服，該所遂依道
    路交通管理處罰條例第31條第2項規定，裁處受處分人罰鍰
    新臺幣（下同）3000元。
二、受處分人聲明異議意旨：本人於99年10月26日07時47分行經
    名間收費站，為繳交通行過路費，故解開安全帶拿取放在褲
    子後面口袋內之皮包，惟舉發警員並未看到解開安全帶之過
    程，遂認定本人有未繫安全帶之違規，為此聲明異議，請求
    撤銷原處分。
三、按行車前應注意駕駛人及前座乘客均應繫妥安全帶；汽車行
    駛高速公路，不得有以下行為：「六四輪以上汽車之駕駛人
    或前座乘客未繫安全帶」，道路交通安全規則第89條第1項
    第5款、高速公路及快速公路交通管制規則第9條第1項第6款
    分別定有明文。又汽車行駛於高速公路，而其駕駛人或前座
    乘客未繫安全帶者，處駕駛人3000元以上6000元以下罰鍰，
    亦為道路交通管理處罰條例第31條第2項所明定。
四、本件受處分人固不否認於上開時地，駕駛前揭自用小客車為
    警攔停舉發等情事，然辯稱：係為拿取褲子後面口袋內之皮
    包以便繳費云云。經查：
  (一)依內政部警政署國道公路警察局第七警察隊99年11月9日公
    警七交字第09980771677號函所載：「三本案查據執勤人員
    稱：渠等確係於名間收費站南向車道發現案內車輛駕駛人未
    繫安全帶（當時並未看見駕駛人解開安全帶，拿取皮包之動
    作），方予以攔停，並告知未繫安全帶之事實，予以製單舉
    發…」，衡以執勤警員與受處分人素不相識，亦無任何嫌隙
    恩怨可言，當無故意設詞誣攀之理，亦無捏造事實構陷受處
    分人之必要，且受處分人亦自承其行經名間收費站時未繫安
    全帶，足認受處分人確有未繫安全帶之違規事實。
  (二)受處分人雖以前詞置辯，惟道路交通管理處罰條例第31條第
    2項之所以要求汽車駕駛人及前座乘客在汽車行駛於高速公
    路時繫上安全帶，其立法意旨無非乃係考量汽車行駛於高速
    公路速度較快，如萬一有事故發生，駕駛人及前座乘客因繫
    有安全帶，將使駕駛人或前座乘客能得到較為安全之保護，
    而使傷害減到最低。為貫徹立法意旨，駕駛人及前座乘客於
    行車時應全程繫妥安全帶，而無例外，受處分人自不得以行
    經收費站時欲拿取褲子後面口袋內之皮包為由，主張其未繫
    安全帶之違規事實應予免罰。況受處分人駕車行駛於高速公
    路，即有應行繳交通行費之預見，自當於行車上路前將回數
    票或現金置於駕駛座隨手可得且穩妥之區域內，以便於行經
    收費站時繳納通行費。又汽車行駛於高速公路趨近收費站，
    仍屬行車中，任意鬆開安全帶之行為除易導致危險外，亦未
    能達到妥適保護駕駛人之安全，是受處分人上開所辯，尚非
    有據。
五、綜上所述，本件受處分人確有駕駛前揭車輛行駛於高速公路
    未繫安全帶之違規事實，從而，原處分機關依違反道路交通
    管理處罰條例第31條第2 項及違反道路交通管理事件統一裁
    罰基準表之規定，裁處受處分人罰鍰3000元，核無違誤。本
    件受處分人聲明異議為無理由，應予駁回。
六、據上論斷，應依道路交通管理處罰條例第87條第2項，道路
    交通事件處理辦法第18條，裁定如主文。
中    華    民    國    99    年    12    月    7     日
                        交通法庭  法  官   羅智文
以上正本證明與原本無異。
如不服本裁定，應於收受送達後5日內向本院提出抗告狀。（應
附繕本）
                                  書記官   洪菘臨
中    華    民    國    99    年    12    月    7     日

司法院資訊處製作；財團法人民間司法改革基金會備份。
